【裁判字號】    95,重上更(二),1
【裁判日期】    950629
【裁判案由】    毒品危害防制條例等
【裁判全文】
臺灣高等法院臺中分院刑事判決     95年度重上更(二)字第1號
上  訴  人  臺灣彰化地方法院檢察署檢察官
上  訴  人
即  被  告  丙○○
選任辯護人  陳聰能律師
上列上訴人等因被告違反毒品危害防制條例等案件，不服臺灣彰
化地方法院88年度訴字第528號中華民國89年3月31日第一審判決
（起訴案號：臺灣彰化地方法院檢察署88年度偵字第2390號），
提起上訴，經判決後由最高法院第 2次發回更審，本院判決如下
：
    主      文
原判決除侵占遺失物部分外，餘均撤銷。
丙○○共同販賣第一級毒品，處有期徒刑捌年，扣案之海洛因壹
包（淨重0.03公克）沒收銷燬之，販賣第一級毒品所得新台幣貳
千元沒收，如全部或一部不能沒收時，以其財產抵償之；又共同
連續販賣第二級毒品，處有期徒刑肆年，扣案之安非他命參包（
淨重0.92公克）沒收銷燬之，販賣第二級毒品所得新台幣貳千元
沒收，如全部或一部不能沒收時，以其財產抵償之。主刑部分應
執行有期徒刑拾年，從刑部分併執行之。
    事      實
一、丙○○與乙○○（另案由台灣高等法院高雄分院分別就販賣
    1、2級毒品罪判處有期徒刑8年、7年，定應執行13年確定）
    共同意圖營利，分別基於販賣第 2級毒品安非他命之概括犯
    意聯絡及販賣第 1級毒品海洛因之犯意聯絡，於民國（下同
    ）87年7月10日及同月18日，連續2次先經以電話或呼叫器聯
    絡後，在彰化縣彰化市○○街89號「愛麗都旅社」樓下之電
    梯內（丙○○自同年6月18日起即租住該旅社703號房），先
    後各以新臺幣（下同）1千元之價格，販賣安非他命1包予甲○○施用2次，計販售得款2千元。復另行起意，於同年月（
    87年7月）21日，在同上處所，以2千元之價格，販賣海洛因
    1包予甲○○（其中1千元之海洛因係由甲○○代戊○○購買
    供戊○○施用）1次，獲款2千元。嗣於同年月23日中午12時
    15分許，甲○○復受戊○○委託持 2千元欲向丙○○購買海
    洛因而至上開旅社之樓下，尚未著手購買時，適遇警巡邏見
    疑盤查而查獲甲○○與戊○○，並扣得戊○○所有之 2千元
    ，隨經警至丙○○上揭租住之 703號房內當場查獲丙○○、
    乙○○（警訊時冒名蔡玉惠應訊），並扣得丙○○所有之海
    洛因 1包（淨重0.03公克；另包粉末經鑑定結果非毒品）及
    安非他命3包（淨重0.92公克）等物（另又查扣吸食器1個、
    玻璃吸管1支、削尖吸管1支、針筒2支、塑膠袋3個、塑膠袋
    1包、及乙○○所有之帳簿1本）。
二、案經彰化縣警察局移送臺灣彰化地方法院檢察署檢察官偵查
    起訴。
    理      由
一、訊據上訴人即被告（下稱為被告）丙○○固坦承上揭時地在
    愛麗都旅社 703室租住2、3個月並與乙○○為警當場查扣毒
    品等物及認識證人甲○○之事實不諱，惟矢口否認有何販賣
    第1級毒品及第2級毒品之犯行，辯稱：現場查扣之帳簿係乙○○所有，毒品為甲○○前 1日前來時所攜帶，均非伊所有
    ，伊未曾販賣安非他命或海洛因予甲○○，乃因甲○○於案
    發前 1、20天曾到伊租住之旅社房間打電話，共打了1、2萬
    元電話費，伊因此與甲○○吵架，故甲○○之證詞不可採云
    云。
二、經查：
  (一)證人甲○○、戊○○於87年 7月23日中午12時許，在彰化市
    ○○路太平街口89號愛麗都旅社樓下，因形跡可疑，經警盤
    查後，甲○○於警訊時即供稱：「因與我友人戊○○（綽號
    小青）共乘 1輛機車到彰化市愛麗都旅社下，由戊○○拿了
    新台幣2千元要我代替他向住宿在愛麗都飯店703室內之丙○○、蔡玉惠（即乙○○，警訊時冒名應訊） 2人購買海洛因
    時，在樓下尚未上樓，即被盤查當場查獲，所以自願到貴組
    接受談話筆錄」、「我曾向丙○○、蔡玉惠（即乙○○）購
    買毒品海洛因與安非他命共3次，分別於87年7月10日購得安
    非他命1千元，7月18日購得安非他命1千元及7月21日購得 2
    千元毒品海洛因等，安非他命是供我自己吸食的。毒品海洛
    因是前戊○○託我向他們2位購買以供吸食」、「我前3次購
    得之毒品海洛因與安非他命都事先打電話到愛麗都旅社電話
    00-0000000號轉703室找丙○○與蔡玉惠2人，如不在的話再
    扣丙○○的呼叫器0000-000000號及蔡玉惠的呼叫器0000-00
    0000號，通了再與之聯絡再到愛麗都樓下電梯內進行交易」
    等語（見警卷第 9頁至第10頁）。證人戊○○當日警訊時亦
    供稱：「因我毒癮發作就請甲○○幫我向他朋友（我不認識
    ）住在愛麗都旅社703室購買海洛因」、「今天拿2千元給甲○○購買第 2次，與7月21日購買1次」、「因我不認識他們
    所以我不知道愛麗都 703室內之人從何時起販賣毒品，只有
    甲○○本人知道」、「（扣案）那 2千元是我的，交給甲○○幫我購買海洛因沒錯」等語（見警卷第13頁反面至第14頁
    ）；核諸證人甲○○、戊○○對於向被告及乙○○ 2人購買
    海洛因及安非他命乙情業已指證綦詳，並有當場為警查扣證
    人戊○○所有之2000千元現金可佐。再證人甲○○、戊○○
    等人案發當日經警採取其 2人之尿液送請鑑定結果，戊○○
    尿液有海洛因及安非他命陽性反應，甲○○尿液亦有安非他
    命陽性反應，有彰化縣衛生局煙毒尿液檢驗成績書影本 1紙
    附卷可考（見偵查卷第12頁），足見其 2人確有施用毒品行
    為，益徵其 2人上揭供稱係向被告及乙○○購買毒品供施用
    乙情，可資採信。至證人甲○○對被告第 1次販賣安非他命
    之價錢，雖於警訊時供稱係1千元，於原審則稱係2千元，前
    後略有不符，但對於被告確有販賣之行為則並無軒輊，本院
    認其時距案發時間較近，記憶應較清楚，故應以其警訊時所
    供之價錢（即1千元），較為可採。
  (二)又警方據證人甲○○、戊○○證述，於同日中午12時15分，
    在被告啟弘所承租之愛麗都旅社 703號房內，查獲：海洛
    因 1包（淨重0.03公克，另包疑似海洛因經鑑定結果非毒品
    ）安非他命3小包（淨重0.92公克）吸食器1個玻璃吸
    管1支削尖吸管1支注射針筒 2支塑膠袋內有海洛因殘
    留 3個塑膠袋1包帳簿1本及吳家隆身分證等物，此業據
    被告及證人乙○○一致供明，並有上開物品及吳家隆身分證
    影本（原本已發還被害人吳家隆）扣案可證。就上開扣案物
    品，被告雖於警訊時辯稱：均非伊所有，編號至物品，
    係甲○○於當日凌晨 3時許攜帶而放置在伊租住處云云，然
    為證人甲○○所堅決否認（見原審卷第69頁），且同時被查
    獲之乙○○於警訊時亦供稱：「編號至物品係被告所有
    」、「右開物品（海洛因、安非他命）是丙○○所有的，有
    丙○○交代我介紹買賣給他人使用」、「甲○○向他（指被
    告）購買的安非他命約2千元」等語（見警卷第6頁），而被
    告與證人乙○○當時係男女朋友關係，為被告及證人乙○○
    供陳一致，衡情證人乙○○應無構詞誣陷被告之理，益見扣
    案之上開海洛因及安非他命係屬被告所有及被告確曾販售毒
    品予甲○○之事實。而該扣案粉末1包又結晶物3包經送鑑定
    結果，確係海洛因及甲基安非他命，亦有法務部調查局鑑定
    通知書影本 2份附卷可按（見6319號偵查卷第48頁、第69頁
    反面）。再證人乙○○上揭警訊供證與證人甲○○、戊○○
    供證相符而可採信，其雖於本院審理時供證：未見過被告在
    該處販賣毒品，警訊時為何如此供述已記不清楚云云（參本
    院95年6月1日審判筆錄第11頁），核屬翻異迴護之詞，自非
    可採。
  (三)另證人甲○○於原審審理時結證稱：「有買安非他命（向丙○○），7月10日買2千元，7月18日買1千元，都是向丙○○
    買的，2千元1公克，1千元約0.5公克或 0.4公克。他（丙○○）是本來就裝好的，不是當場拿出來秤，他是本來就分裝
    好的，我看到有5、6包，是朋友介紹我才知道他有在賣安非
    他命」等語（見原審卷第86頁）。然被告與乙○○確有販賣
    海洛因之犯行，亦經證人甲○○於警訊時證稱：「87年 7月
    23日中午12時許，因友人戊○○毒癮發作，以 2千元要求我
    替他向住宿於愛麗都旅社 703室之丙○○、乙○○（冒蔡玉
    惠之名義）購買毒品海洛因，始為警方查獲， 7月21日亦曾
    以2千元購得海洛因1次」等語。證人戊○○亦於警訊、偵訊
    及原審審理時證述：「因我毒癮發作，就請甲○○幫我向他
    朋友（我不認識）住在愛麗都旅社 703室購買海洛因。．．
    ．今天（7月23日）拿2千元給甲○○購買，7月21日購買1次
    。」、「兩次，這次是第2次，而第1次時間我現忘記，但在
    警察問我有提到，第1次我是買1千元海洛因，有買到」、「
    7 月23日在愛麗都旅社被抓，我叫甲○○幫我買海洛因，我
    打電話給他，去他家找他，跟他一起去愛麗都，我與甲○○
    不是男女朋友。7月21日也買過1次，也是叫甲○○幫我買」
    等語在卷，上揭證人戊○○所述與證人甲○○所供證詞除關
    於購買海洛因之價額有異外，其餘互核相符，惟證人陳佾臻
    表示87年7月21日僅交付1千元予甲○○購買海洛因，然甲○○非不可再另自行購買1千元，是不能以此即遽認2證人證詞
    全屬虛偽而不可採。
  (四)雖證人甲○○曾於偵查時就上開警訊供詞，改稱伊於警訊中
    供述87年7月10日及7月18日向丙○○、乙○○買安非他命是
    為配合警方云云，另於原審審理時翻異前詞，改稱7月23 日
    僅係與戊○○去開房間，並非要向被告購買毒品云云，及於
    本院審理中供證：當天被警查獲時，伊係配合警方而指證曾
    向被告購買毒品云云（參本院95年6月15日審判筆錄第7頁）
    ；然查：依證人甲○○、戊○○在愛麗都旅社樓下被查獲
    之上開經過觀之（包括扣案之現金2千元在內），該2人於被
    查獲時即主動供述向被告買受毒品之經過，且明確指出與被
    告丙○○聯絡方式、交易金額及買賣當時情狀等細節，經警
    前往臨檢，確實查獲有上開安非他命及海洛因等毒品，足見
    證人甲○○、戊○○等 2人之上開警訊筆錄，應可採信。
    證人甲○○之證詞固有上開反覆，然證人戊○○分別於警訊
    、偵訊及原審審理時之證述內容均無扞格之處，且供述其與
    甲○○並非男女朋友關係，準此自不可能與證人甲○○準備
    去開房間，益見證人甲○○上開翻供之詞，顯係事後迴護被
    告之詞，並不足取。另證人甲○○於警訊時雖供稱其係向被
    告及蔡玉惠（即乙○○） 2人購買毒品等語明確，而本件查
    獲時被告與乙○○亦同在現場，其 2人復屬男女朋友關係，
    扣案物中帳冊 1本亦確係證人乙○○所有，稽此已徵證人乙○○應有與被告共同販賣毒品之犯行，且證人乙○○此部分
    犯行，亦經台灣高等法院高雄分院同此認定本件係其與被告
    共犯販賣海洛因及安非他命，而判處應執行有期徒刑13年確
    定在案，業經本院調卷查明，並有該院90年度重上更(三)字第
    113 號刑事判決可參（本院卷第59頁），足徵證人甲○○上
    揭所證向乙○○與被告購買毒品乙詞為事實。
  (五)至被告於本院更一審調查及本院審理時雖辯稱證人甲○○於
    案發前1、20天曾到其所租住之上開房間打電話，共打了1、
    2 萬元，其因此與甲○○發生吵架，故甲○○之證詞不可採
    云云，惟其於本院更一審時則辯稱證人甲○○於不到10天之
    時間就打了4、5千元之電話費，故在案發前 1天曾跟證人甲○○吵架云云，前後並不一致，況被告與證人甲○○並無任
    何恩怨與財務糾紛，亦據被告於警訊時陳明在卷（見警卷第
    3頁），並證人甲○○證述在卷（見警卷第9頁反面），益見
    被告此部分所辯顯係事後圖卸之詞，不足憑採。
  (六)又被告於販賣時上開毒品即已分裝好，已據證人甲○○於原
    審供明在卷，況販賣毒品並非必備電子秤或其他計量工具，
    故不能以本件未查扣電子秤或其他計量工具，即資為有利於
    被告之認定。再被告一再否認販賣上開毒品，致無從查知其
    販入上開毒品之價格。但查販賣第 1級毒品為死刑或無期徒
    刑之罪，販賣第2級毒品為無期徒刑或7年以上有期徒刑之罪
    ，均係重罪，苟販賣而無利益可圖，衡情被告應無甘冒重典
    挺而走險之理，益見被告主觀上具有營利之意圖甚明。
  (七)綜上，本件事證已明，被告所辯顯係飾卸之詞，不足採信，
    其犯行堪以認定。
三、核被告所為，係犯毒品危害防制條例第4條第1項之販賣第 1
    級毒品罪及同條第2項之販賣第2級毒品罪。其與證人乙○○
    間就上開 2罪有犯意聯絡、行為分擔，均屬共同正犯。其先
    後2次販賣第2級毒品犯行，犯罪構成要件相同，顯係基於概
    括犯意反覆為之，為連續犯，應依法論以一罪，並就本刑為
    有期徒刑及併科罰金刑部分加重其刑（本刑無期徒刑部分依
    法不得加重）。至其所犯上開 2罪間，犯意各別、行為互異
    ，應分論併罰。另案發當日證人甲○○所持之上開 2千元係
    於尚未著手購買海洛因時，即為警查獲，而販賣第 1級毒品
    罪又無處罰預備犯之規定，故此部分並不為罪，附此敘明。
    原審予以論罪科刑，固非無見，惟：、被告販賣上開海洛
    因及安非他命，主觀上具有營利之意圖，其行為應構成販賣
    罪，業如前述，原判決以無證據證明被告有營利意圖，且並
    未查獲電子秤或計量工具，及查獲之安非他命及海洛因淨重
    僅為0.92公克及淨重0.03公克，係屬微量，難認被告具有販
    賣以牟利之犯行，而變更起訴法條改依轉讓毒品罪論處，在
    採證之自由判斷上顯與經驗法則有違。、又查獲之毒品不
    論屬於犯人與否，均沒收銷燬之，販賣或轉讓毒品所得之財
    物，均沒收之，毒品危害防制條例第18條第 1項前段、第19
    條第 1項分別定有明文，原判決未就扣案之上開海洛因及安
    非他命予以宣告沒收銷燬之，及未就被告販賣所得之 4千元
    宣告沒收，亦有判決不適用法律之違法。、被告係與證人
    乙○○共犯本件犯行，原審認係被告單獨所犯而未論以共犯
    ，事實認定亦屬未洽。被告徒執陳詞否認犯行而提起上訴，
    雖非可採，然檢察官上訴意旨指摘原判決未依販賣毒品罪論
    科為不當，則非無理由，且原判決復有上述可議之處，即屬
    無可維持，自應由本院將原判決關於此部分及定執行刑部分
    予以撤銷改判。復查被告僅販賣第1級毒品1次及第2級毒品2
    次，第1級毒品所得僅2千元，第2級毒品所得亦僅2千元，足
    見販賣之數量均係微量，而販賣第 1級毒品為死刑或無期徒
    刑之罪，販賣第2級毒品為無期徒刑或7年以上有期徒刑之罪
    ，情輕法重，其犯罪情狀在客觀上非無可憫恕之處，本院認
    如處法定低度刑期猶嫌過重，爰依刑法第59條之規定就其所
    犯 2罪均酌減其刑，其中法定本刑為有期徒刑及併科罰金刑
    部分則先加後減之。經審酌被告之素行、本件犯罪手段及所
    得與情節尚非重大、犯罪所生危害及犯後態度等一切情狀，
    分別量處如主文第 2項所示之刑，並定其應執行刑，以示懲
    儆。至扣案之海洛因1包及安非他命3包均係查獲之毒品，應
    依法宣告沒收銷燬之。又被告販毒所得之 4千元（包括販賣
    第1級毒品所得之2千元及第2級毒品所得之2千元）係販毒所
    得之財物，雖未扣案，仍應依法宣告沒收，如全部或一部不
    能沒收時，以其財產抵償之。另扣案之吸食器 1個、玻璃吸
    管1支、用以施用海洛因之削尖吸管1支、注射針筒 2支、沾
    有海洛因殘渣之塑膠袋3只、塑膠袋1包等物因與被告本件販
    賣毒品行為無涉，及扣案之現金 2千元係證人戊○○所有，
    並非被告販賣毒品所得之財物，爰均不予宣告沒收，附此說
    明。
四、另檢察官移送併辦意旨略以：被告於87年 8月12日，因與共
    犯乙○○共同意圖販賣而持有海洛因粉末毛重16.5公克及安
    非他命粉末毛重 1.9公克，在澎湖縣馬公市○○路82號「中
    興旅社」402號房內為警查獲，因認被告另涉有販賣第1級毒
    品及第 2級毒品之罪嫌云云。經查非惟被告否認有此部分犯
    行，且共犯乙○○於台灣澎湖地方法院應訊時亦供稱：「我
    帶毒品到澎湖時，被告丙○○不知道」等語（見本院前審卷
    第 117頁），另此部分經台灣高等法院高雄分院審理結果亦
    認係乙○○獨自意圖販賣而持有第1級毒品及第2級毒品，並
    未認定本件被告為共犯，有該院90年度重上更(三)字第 113號
    刑事判決 1份附卷可按（見本院卷第59頁至第61頁），是此
    分被告之犯罪並不能證明，與上開起訴部分並無裁判上一罪
    之關係，本院無法併予審判，業經本院上訴審退由原移送機
    關另為處理，亦併此說明。
據上論結，應依刑事訴訟法第369條第1項前段、第364條、第299
條第1項前段、毒品危害防制條例第4條第1項、第2項、第18條第
1項前段、第19條第1項、刑法第11條、第28條、第56條、第59條
、第51條第5款、第9款，判決如主文。
本案經檢察官丁○○到庭執行職務。
中    華    民    國    95    年    6     月    29    日
          刑事第十一庭  審判長法  官  黃  梅  月
                              法  官  林  宜  民
                              法  官  林  欽  章
上列正本證明與原本無異。
如不服本判決應於收受送達後十日內向本院提出上訴書狀，其未
敘述上訴之理由者並得於提起上訴後十日內向本院補提理由書（
均須按他造當事人之人數附繕本）。
                              書記官  巫  彥  佳
中    華    民    國    95    年    6     月    29    日
附錄論罪科刑法條：毒品危害防制條例第4條
製造、運輸、販賣第一級毒品者，處死刑或無期徒刑；處無期徒
刑者，得併科新台幣一千萬元以下罰金。
製造、運輸、販賣第二級毒品者，處無期徒刑或七年以上有期徒
刑，得併科新台幣七百萬元以下罰金。
                                                      Ａ


司法院資訊處製作；財團法人民間司法改革基金會備份。
